【裁判字號】    97,交上易,44
【裁判日期】    970624
【裁判案由】    過失傷害
【裁判全文】
臺灣高等法院高雄分院刑事判決        97年度交上易字第44號
上  訴  人
即  被  告  甲○○
上列上訴人因過失傷害案件，不服臺灣屏東地方法院96年度交易
緝字第3 號中華民國97年3 月18日第一審判決（起訴案號：臺灣
屏東地方法院檢察署95年度偵字第5252號），提起上訴，本院判
決如下：
     主  文
上訴駁回。
     事  實
一、甲○○於民國95年1 月31日15時40分許，騎乘車牌號碼K98-
    396 號重型機車搭載翁瓊瑤及張雁婷、張佩云等3 人，沿屏
    東縣新園鄉○○村○○路由南往北方向行駛，途經興厝路與
    某產業道路之丁字路口前時，本應注意車前狀況，並隨時採
    取必要之安全措施，而當時天候晴，日間自然光線，路面乾
    燥、無缺陷、亦無障礙物，視距良好，依當時情形並無不能
    注意之情事，竟疏未注意車前狀況，採取必要之安全措施，
    猶貿然駕車前行，適有乙○○騎乘車牌號碼PLR-298 號重型
    機車，原沿興厝路同向行駛在甲○○前方，甲○○駕車前行
    未注意車前狀況，因而閃避不及，自後追撞乙○○所騎之機
    車左後方，致乙○○人車倒地受有頭部外傷合併左側顳骨骨
    折、左側額顳頂部硬膜外血腫之傷害。甲○○於臺灣屏東地
    方法院審理時，經該院於96年2 月6 日發布通緝後，始於96
    年12月4 日為警逮捕歸案。
二、案經乙○○訴請臺灣屏東地方法院檢察署檢察官偵查起訴。
     理  由
一、被告甲○○所犯係死刑、無期徒刑、最輕本刑為3 年以上有
    期徒刑以外之罪，已經被告就被訴事實為有罪之陳述，經本
    院聽取當事人之意見後，依刑事訴訟法第273 條之1 第1 項
    規定，裁定進行簡式審判程序。本件卷內之人證、物證、書
    證等證據，依同法第273 條之2 規定，不受第159 條第1 項
    關於傳聞法則規定之限制，依法均有證據能力，合先明。
二、訊據被告甲○○坦承騎乘上開機車，於上揭時、地與告訴人
    乙○○所騎乘之機車發生撞擊，並因而導致告訴人受傷之事
    實不諱，又查：
(一)、告訴人騎乘上開機車於上揭時、地遭被告甲○○騎車自左後
    方追撞，致受有頭部外傷合併左側顳骨骨折、左側額顳頂部
    硬膜外血腫之傷害之事實，業據證人即告訴人乙○○於警詢
    及原審證稱明確，並有診斷證明書2 紙、屏東縣警察局道路
    交通事故初步分析研判表、道路交通事故現場圖、道路交通
    事故調查報告表(一)、(二)各1 紙及現場照片數幀在卷足憑（偵
    卷第3 、7 、8-10、19-25 、67頁）。
(二)、被告騎乘之機車係向左倒在道路上，車頭朝西北方，該車之
    刮地痕起點係位於距路口中心點南方約4 公尺處，該刮地痕
    係由東南向往西北向，而告訴人騎乘之機車係向左倒在道路
    上，車頭朝西南方，該車之刮地痕係由西南向往東北向，車
    損狀況為左後方向燈罩破裂及左側車身凹陷等情，業據證人
    乙○○、許富舜證稱明確，並經檢察官到場勘驗屬實，復有
    勘驗筆錄、道路交通事故現場圖及現場照片在卷足憑，足認
    被告與告訴人在未至路口前即已發生撞擊，雙方撞擊後，被
    告機車係由東南向往西北向滑行，告訴人機車係由西南向往
    東北向滑行，且證人翁瓊瑤於原審證稱對方（即告訴人）騎
    在渠等前方直行等語（見原審卷第66頁正面），被告於原審
    亦稱告訴人騎在伊前面等語（見原審卷第66頁反面），則證
    人乙○○於警詢時及原審法院審理時證稱伊係遭被告自後追
    撞等語，應與事實相符而可採信。雖被告於本院陳稱本案車
    禍係告訴人在前騎車，未打方向燈而突然轉彎造成，告訴人
    亦有過失云云。惟告訴人之行向真如被告所陳係突然向左轉
    彎，則告訴人機車遭撞倒地後應向西北方滑行始符合力學原
    理（事實則是告訴人機車遭撞滑行向東北向，如前所述），
    被告此部分陳述，自與客觀事實未合，顯無足採。
(三)、按汽車行駛時，駕駛人應注意車前狀況，並隨時採取必要之
    安全措施，道路交通安全規則第94條第3 項定有明文，被告
    甲○○駕車自應注意上述道路交通安全規定並遵守之，而依
    當時狀況，又無不能注意之情事，詎仍疏未注意，駕車前行
    時因未注意車前狀況而未見告訴人乙○○在前，以致肇事，
    被告之駕駛行為顯有過失，且告訴人因本件道路交通事故受
    有上述傷害，與被告之過失行為間並有相當因果關係，本件
    事證明確，被告犯行，堪以認定。
三、核被告甲○○所為，係犯刑法第284 條第1 項前段之過失傷
    害罪。原審認被告罪證明確，因而適用刑法第284 條第1 項
    前段、第2 條第1 項前段，修正前刑法第41條第1 項前段，
    罰金罰鍰提高標準條例第1 條前段，修正前罰金罰鍰提高標
    準條例第2 條等規定，並審酌被告迄今尚未與告訴人達成和
    解，告訴人所受傷害之程度非輕，及被告犯罪之動機、目的
    、手段等一切情狀量處有期徒刑5 月，並敘明：
(一)、被告行為後，刑法第41條經修正公布施行，罰金罰鍰提高標
    準條例第2 條亦經刪除，修正前刑法第41條第1 項前段規定
    ：「犯最重本刑為五年以下有期徒刑以下之刑之罪，而受六
    個月以下有期徒刑或拘役之宣告，因身體、教育、職業、家
    庭之關係或其他正當事由，執行顯有困難者，得以一元以上
    三元以下折算一日，易科罰金。」；刪除前罰金罰鍰提高標
    準條例第2 條規定：「依刑法第四十一條易科罰金或第四十
    二條第二項易服勞役者，均就其原定數額提高為一百倍折算
    一日；法律所定罰金數額未依本條例提高倍數，或其處罰法
    條無罰金刑之規定者，亦同。」，則被告行為時之易科罰金
    折算標準，應以銀元300 元折算1 日，經折算為新臺幣後，
    應以新臺幣900 元折算為1 日，惟修正後刑法第41條第1 項
    前段規定：「犯最重本刑為五年以下有期徒刑以下之刑之罪
    ，而受六個月以下有期徒刑或拘役之宣告者，得以新臺幣一
    千元、二千元或三千元折算一日，易科罰金。」，依刑法第
    2 條第1 項之規定，比較新、舊法結果，應適用較有利於被
    告之行為時法律即修正前刑法第41 條 第1 項前段及刪除前
    罰金罰鍰提高標準條例第2 條之規定，諭知易科罰金之折算
    標準。
(二)、被告本件犯行雖於96年4 月24日前為之，惟被告係於中華民
    國96年罪犯減刑條例施行前之96年2 月6 日經通緝，於96年
    12月4 日遭警緝獲（見原審卷第1 、12、18頁之警方通緝案
    件報告書、原審法院通緝書、原審法院歸案證明書），依該
    條例第5 條規定，自不得減刑。
四、經核原判決認事用法，核無不合，量刑亦屬允當。被告上訴
    意旨仍指告訴人與有過失等語，指摘原判決不當，為無理由
    ，上訴應予駁回。
據上論斷，應依刑事訴訟法第368條，判決如主文。
本案經檢察官方娜蓉到庭執行職務。
中    華    民    國    97    年    6     月    24    日
               刑事第一庭   審判長法  官  郭雅美
                                  法  官  徐美麗
                                  法  官  張意聰
以上正本證明與原本無異。
本判決不得上訴。
中    華    民    國    97    年    6     月    24    日
                                  書記官  陳金
附錄本判決論罪科刑法條：
刑法284條第1項前段
因過失傷害人者，處6 月以下有期徒刑、拘役或500 元以下罰金
。


司法院資訊處製作；財團法人民間司法改革基金會備份。
